【裁判字號】    95,聲判,41
【裁判日期】    950428
【裁判案由】    聲請交付審判
【裁判全文】
臺灣臺北地方法院刑事裁定              95年度聲判字第41號
聲  請  人
即  告訴人  甲○○
代  理  人  陳振東律師
被      告  乙○○
上列聲請人即告訴人因被告乙○○涉犯恐嚇案件，不服臺灣高等
法院檢察署中華民國95年3月2日95年度上聲議字第985號駁回聲
請再議之處分（原不起訴處分案號：臺灣臺北地方法院檢察署94
年度偵字第19532號），聲請交付審判，本院裁定如下：
      主  文
聲請駁回。
      理  由
一、按告訴人不服上級法院檢察署檢察長或檢察總長認再議為無
    理由而駁回之處分者，得於接受處分書後10日內委任律師提
    出理由狀，向該管第一審法院聲請交付審判；法院認交付審
    判之聲請不合法或無理由者，應駁回之，刑事訴訟法第258
    條之1、第258條之3第2項前段，分別定有明文。
二、本件聲請人即告訴人甲○○以被告乙○○涉犯刑法第346條
    之恐嚇取財罪嫌而提出告訴，案經臺灣臺北地方法院檢察署
    檢察官偵查後，於民國95年1月19日以94年度偵字第19532號
    為不起訴處分，告訴人不服具狀聲請再議，經臺灣高等法院
    檢察署檢察長於95年3月2日以95年度上聲議字第985號處分
    書駁回再議。
三、聲請意旨略以：
(一)、告訴人簽立新台幣（下同）200萬元借據之真正原因，乃因
    被告以激動言行宣稱將把告訴人與被告前妻何家妘12年前婚
    外情產子乙事抖出來，並揚言法院見云云之脅迫恐嚇。早於
    92年3月間，告訴人為此因心生畏懼而匯予被告230萬元，告
    訴人迫其所脅，只得依其所示立下表明尚欠被告200萬元，
    且需1年內清償完畢之借據。高檢署處分書謂本案問題重點
    不在告訴人簽立200萬元借據之真正原因，顯然係違背事實
    與經驗法則之論。
(二)、就該200萬元借據簽立之緣由，被告與證人李士鼎所述不一
    ，被告與證人李士鼎說詞無法釐清告訴人何以簽立借據，反
    生更多疑點，尚待調查，本案顯有未盡調查之嫌，高檢署認
    無積極證據足證被告有何恐嚇犯行之推，實失之草率至明。
    被告對告訴人之通姦罪追訴時效與民事侵權行為之請求權均
    已逾時效消滅，告訴人本即可當場拒絕被告無理之要求，然
    告訴人竟於給付被告230萬元後，復於92年9月再度依被告所
    要求立下200萬元借據，所為顯與常情未符，可見背後所隱
    確係遭被告恐嚇而心生畏懼所致，絕非高檢署所認被告依其
    合法權利行使之故。
(三)、由此可知，被告先後於92年3月及9月，分別以告訴人與其前
    妻婚外情生子之事作為威脅，而獲得不法之利。證人李士鼎
    並未於92年3月全程在場，自無法為被告未曾恐嚇之證，乃
    不待言。綜上所陳，本案不僅事實未見臻明，且調查顯然粗
    略草率，為維護告訴人權益，爰依法聲請交付審判云云。
四、告訴人於偵查中所指分別匯款230萬元及簽立200萬元借據予
    被告一情，為被告所不爭執，且經證人李士鼎於偵查中證述
    在卷，並有匯款單及借據可參（均影本，見94年度偵字第
    19532號偵查卷第9至11、74頁），堪認屬實。然查：
(一)、被告就告訴人與其前妻何家妘於婚姻關係存續期間之通姦生
    子一事，係刑事通姦犯行及民事侵權行為之被害人。被告在
    親子關係中因此受有打擊，個人在社會上保持之名譽及夫妻
    關係，因而受到破壞，實不待言。被告在訴訟上本得透過刑
    事訴追及民事求償，使告訴人因其通姦行為受到應有之刑事
    制裁及相當金額之損害賠償。然通姦罪係告訴乃論之罪，民
    事法律更是堅守不告不理之原則，當事人倘基於家醜不願外
    揚或其他因素考量，本可循訴訟外和解、談判等途徑自行解
    決紛爭，此為人民之訴訟選擇權，非他人所得置喙。
(二)、次查，告訴人就其所訴被告上開恐嚇取財犯行，於偵查中所
    陳：「（問：92年3月乙○○有說恐嚇的言詞。）他揚言要
    把事抖出來，法院見，就沒有其他的事‧‧‧（問：92年9
    月乙○○有何恐嚇的言詞？）他一樣說要把事情抖出來，法
    院見」等語（同上偵查卷第49頁），設縱屬實，莫非係向告
    訴人表達不排除未來以訴訟手段解決告訴人與其前妻通姦生
    子之意思表示。被告與告訴人談判當時之口氣，不論友善或
    充滿敵意，乃通姦事件之被害一方的正常合理反應，只要不
    涉及將來不法惡害之通知，即不得評價為恐嚇或脅迫。況告
    訴人與被告前妻通姦生子乃雙方不爭之事實，被告因此向告
    訴人請求損害賠償及負擔小孩之撫養費，要屬天經地義。國
    家機關制定之民事法律，為免當事人間法律關係處於無法確
    定狀態，固定有時效制度，然此係法律上當事人請求司法機
    關提供協助之形式條件，並非時效一旦完成，當事人所受損
    害及精神上打擊即可消失並當然視為獲得填補。縱被害人於
    訴訟上之通姦罪追訴權或民事侵權行為請求權，均因時效完
    成而消滅，被害人仍可循訴訟或訴訟外管道主張權利，此與
    告訴人屆時是否主張時效抗辯，要屬二事。尚不得以告訴人
    所指時效抗辯可採，遽指被告受領上開金錢或借據係屬不法
    利得。揆此，駁回再議處分書認定即使通姦罪追訴時效已經
    完成，被害人即本件被告仍有權提出告訴，聲請人於民事侵
    權事件中雖得主張時效抗辯，然不能否定被告有向法院起訴
    之權利，誠屬的論。
(三)、又檢察官於偵查中，經傳喚聲請人、被告及證人李士鼎等人
    調查結果，認定「被告縱有對簿公堂之表示，本屬被告合法
    行使權利之範疇，與惡害之通知，自屬有別，難認被告主觀
    上有何不法所有之意圖，核與刑法恐嚇取財罪之構成要件有
    間」，且復查未無其他積極證據足證被告確有聲請人片面所
    指之恐嚇取財犯行，依法不得僅憑告訴人之唯一指訴，驟為
    不利被告事實之認定，因此為不起訴處分，其採證合法且論
    證合於經驗法則及論理法則，要不得指為違法。
五、綜上所述，聲請人所指被告涉犯恐嚇取財一節，僅個人片面
    指訴，實嫌欠缺積極事證可資證明，原不起訴處分書及駁回
    再議處分書就如何認定被告之犯罪嫌疑不足，已於不起訴處
    分及駁回再議處分書內詳為說明，並無違誤。聲請意旨猶執
    前詞，對於原處分任加指摘，請求交付審判，殊無理由，應
    予駁回。
六、依刑事訴訟法第258條之3第2項前段，裁定如主文。
中    華    民    國    95    年    4     月    28    日
                  刑事第一庭    審判長法  官  陳興邦
                                      法  官  林春鈴
                                      法  官  吳秋宏
以上正本證明與原本無異。
本裁定不得抗告。
                                      書記官  高菁菁
中    華    民    國    95    年    4     月    28    日


司法院資訊處製作；財團法人民間司法改革基金會備份。
